【裁判字號】    95,上易,365
【裁判日期】    950823
【裁判案由】    竊盜等
【裁判全文】
臺灣高等法院臺中分院刑事判決         95年度上易字第365號
上  訴  人
即  被  告  己○○
選任辯護人  陳政麟  律師
上列上訴人因竊盜等案件，不服臺灣彰化地方法院94年度易字第
1536號中華民國94年12月30日第一審判決（起訴案號：臺灣彰化
地方法院檢察署94年度偵字第6376號、第6450號；移送併案審理
案號：同檢察署94年度偵字第8864號、第17126號 ），提起上訴
，本院判決如下：
    主  文
原判決撤銷。
己○○未指定犯人，而向該管公務員誣告犯罪，處拘役貳拾日，
如易科罰金，以佰元折算壹日；又連續攜帶兇器竊盜，處有期
徒刑陸月，如易科罰金，以佰元折算壹日，扣案扳手壹支、機
車鑰匙壹支，均沒收。
    事  實
一、己○○於民國（下同）94年5、6月間起患有情感性精神病，
    於94年7、8月間經歷躁鬱症發作急期，對外界之知覺理會與
    判斷作用較常人程度減弱，達到精神耗弱程度。其明知其所
    有之皮包未遭人搶奪，僅因其無交通工具代步，為由警車代
    為接送前往親人家中，竟於民國（下同）94年7月19日下午2
    時許，在彰化縣彰化市○○路「利億大賣場」處，以電話撥
    打警方 110報案電話向彰化縣警察局勤務指揮中心謊報其於
    94年7月19日下午2時許，在彰化縣彰化市○○○路遭兩名歹
    徒騎乘機車搶走皮包（內含現金新臺幣《下同》2,000 元、
    駕駛執照、國民身分證），而未指定犯人，向該管公務員誣
    告上開搶奪行為，報請該管司法警察機關，協助偵查不特定
    人搶奪罪嫌。嗣經警據報前往處理循線追查後，始發現上情
    ，己○○並於本案裁判確定前，於警詢及本院審理中自白上
    開事實。
二、己○○另於精神耗弱之狀態，基於意圖為自己不法所有之概
    括犯意，連續於下列時、地為竊盜犯行：
  (一)於94年8月7日凌晨5時許，途經彰化縣花壇鄉○○路○段80號
    前，適見丁○○所有車牌號碼KGP－289號輕型機車停放於該
    處且電門處插有機車鑰匙，竟利用該鑰匙發動該機車電門徒
    手竊取該機車得手後逃離現場，以供己代步使用。嗣己○○
    騎竊得前揭機車至臺中市○○區○○路2段機車店 ，置於該
    機車店前，欲請該機車店不知情之老闆代為改裝機車，嗣於
    94年8月7日上午10時許，己○○返回該機車店前，發現所竊
    得機車復遭不詳他人竊走。
  (二)於94年8月8日上午9時許 ，途經臺中市○○區○○路2段201
    號前，適見甲○○所有車牌號碼EAQ－768號輕型機車停放在
    該處 ，竟持自備鑰匙1支發動機車電門竊取得手後留供己用
    ，嗣其於94年8月10日凌晨1時許 ，騎乘該竊得車牌號碼EAQ
    －768號輕型機車，行經彰化縣員林鎮○○里○○路○段12號
    前時，為警方當場查獲，並扣得上開鑰匙1支。
  (三)於94年10月18日上午8時許 ，因其母屈麗玲所有交由其騎乘
    使用之原車牌號碼BP6－667號重型機車之車牌遭吊扣，其竟
    在臺中市○區○○路30號路旁處，持其自己所有客觀上具危
    險性而足為兇器之扳手1把，竊取庚○○所有車牌號碼G3X－
    281號重型機車1面，得手後，並將該車牌改懸掛於其母屈麗
    玲所有交由己○○騎乘使用之原車牌號碼BP6－667號重型機
    車上，避免為警察以違規處罰。嗣於94年10月19日晚上7 時
    許，己○○騎乘上開竊得改懸掛車牌號碼G3X－281號車牌之
    機車，行經臺中市○區○○○街135號前 ，為警攔檢後查獲
    ，並扣得上開扳手1支，始發現上情。
  (四)於94年10月18日上午9時許 ，途經彰化縣員林鎮○○路○段
    396號「永祥機車行」前，適見乙○○所有之車牌號碼VNW－
    167號輕型機車停放在該處且電門處插有機車鑰匙 ，竟利用
    該鑰匙發動該機車電門徒手竊取該機車得手後逃離現場，以
    供己代步使用。
  (五)於94年10月18日下午2時許 ，己○○騎乘前揭事實欄二之(四)
    所示之竊得之機車 ，途經彰化縣員林鎮○○路184號「機車
    總部」前，佯稱向該機車行老闆戊○○購物，適見戊○○所
    有DIO－SEF二期150條曲軸1個置於店內，竟徒手竊取該曲軸
    得手後，逃離現場 。嗣為警於94年10月22日上午9時20分，
    在彰化縣彰化市○○路62號前臨檢查獲，始知上情。
三、案經彰化縣警察局員林、彰化分局分別報請臺灣彰化地方法
    院檢察署檢察官聲請簡易判決處刑及移送併案審理；及由臺
    中市警察局第一分局報請臺灣臺中地方法院檢察署移請台灣
    彰化地方法院併案審理，經台灣彰化地方法院改依通常程序
    審理。
    理  由
一、訊據上訴人即被告己○○（下稱被告）對其於上揭時、地分
    別未指定犯人誣告、連續攜帶兇器竊盜之事實，於原審及本
    院審理時均坦承不諱，核與被害人甲○○、丁○○、乙○○
    、戊○○、庚○○分別於警詢中陳述失竊情節；證人屈麗玲
    於警詢中陳述、於偵訊中具結證述未指定犯人誣告等情相符
    ，且有扳手1支、機車鑰匙1支扣案可佐，並有彰化縣警察局
    勤務指揮中心受理各類案件紀錄（通報）表、查獲現場照片
    及贓物照片共計8張、贓物認領保管單5紙及車輛竊盜、車牌
    失竊資料個別查詢報表—查詢車輛認可資料4紙 、彰化縣警
    察局尋獲電腦輸入單及車籍作業系統查詢認可資料各 1紙附
    卷可佐，核屬相符，足認被告上開自白，確與事實相符，本
    案事證明確，被告犯行堪以認定。【按被告以外之人（包括
    證人、鑑定人、告訴人、被害人及共同被告等）於審判外之
    陳述雖不符刑事訴訟法第159條之1至之4等四條之規定 ，而
    經當事人於審判程序同意作為證據，法院審酌該言詞陳述或
    書面陳述作成時之情況，認為適當者，亦得為證據；當事人
    、代理人或辯護人於法院調查證據時，知有刑事訴訟法第15
    9條第1項不得為證據之情形，而未於言詞辯論終結前聲明異
    議者，視為有前項之同意，同法第159條之5定有明文。證人
    甲○○、丁○○、乙○○、戊○○、庚○○、屈麗玲均曾於
    警詢或偵查中為陳述，其性質雖屬傳聞證據，惟其未再於法
    院審理中為陳述，且查無符合同法第159條之1至之4等前四
    條之情形，其等所為之上開警詢或偵查筆錄內容，於本院審
    理時予以提示並告以要旨，且各經檢察官、辯護人及被告等
    人表示意見。當事人或辯護人已知上述筆錄乃傳聞證據，且
    均未於言詞辯論終結前對該等筆錄內容異議），依上開規定
    ，是證人等於警詢或偵查中之證言已擬制同意有證據能力，
    本院審酌上開筆錄作成時，較無人情施壓或干擾，亦無不當
    取供之情形，認為以之作為本案之證據亦屬適當，是證人等
    於警詢或偵查筆錄之證言自具有證據能力。】。
二、按被告行為後，刑法及刑法施行法業於94年2月2日總統以華
    總一義字第0940一義字第09400014901號令修正公布 ，並於
    95年7月1日施行（下稱新刑法，修正前刑法下稱舊刑法），
    參酌最高法院95年5月23日刑事庭第8次會議決議，新刑法第
    2條第1項之規定，係規範行為後法律變更所生新舊法律比較
    適用之準據法，於新刑法施行後，應適用新刑法第2條第1項
    之規定，為「從舊從輕」之比較。另於比較時應就罪刑有關
    之共犯、未遂犯、想像競合犯、牽連犯、連續犯、結合犯，
    以及累犯加重、自首減輕暨其他法定加減原因（如身分加減
    ）與加減比例等一切情形，本於統一性及整體性原則，綜其
    全部罪刑之結果而為比較。本案涉及法律變更之部分經附表
    所示比較新舊刑法之規定，以舊刑法有利於被告，依新刑法
    第2條第1項前段規定，自應適用最有利於被告之舊刑法。又
    刑法第321條第1項第3款之攜帶兇器竊盜罪 ，係以行為人攜
    帶兇器竊盜為其加重條件，此所謂兇器，其種類並無限制，
    凡客觀上足對人之生命、身體、安全構成威脅，具有危險性
    之兇器均屬之，且祇須行竊時攜帶此種具有危險性之兇器為
    已足，並不以攜帶之初有行兇之意圖為必要。螺絲起子為足
    以殺傷人生命、身體之器械，顯為具有危險性之兇器（最高
    法院79年臺上字第5253號判例要旨參照 ）。扣案之扳手1支
    ，呈三角狀、各長約10公分，係鐵製末端呈鈍器狀等情，業
    經原審當庭勘驗屬實（見原審94年12月26日審判筆錄第13頁
    ）。是被告持扣案之扳手1把尾端呈鈍器狀且為鐵製 ，無論
    被告主觀上是否旨在行兇抑僅便利行竊，然在客觀上顯具有
    行兇之危險性，自屬兇器之一種，其攜帶而犯竊盜罪，應成
    立刑法第321條第1項第3款之罪。另按刑法上竊盜罪既遂未
    遂區分之標準，係採權力支配說，即行為人將竊盜之客體，
    移入一己實力支配之下者為既遂，若著手於竊盜，而尚未脫
    離他人之持有，或未移入一己實力支配之下者，則為未遂。
    被告就事實欄二之(一)至(五)部分，均已將竊盜之客體移入一己
    實力支配之下，應屬竊盜既遂。而連續犯須連續數行為而犯
    同一罪名，始能成立，所謂犯同一罪名，依司法院大法官會
    議釋字第152號解釋，係指構成犯罪要件相同之罪名而言。
    而既遂犯、未遂犯、預備犯、陰謀犯；單獨犯、共犯（包括
    教唆、幫助犯），如行為人基於概括之犯意，連續數行為而
    犯同一罪名者，當成立連續犯。又刑法第320條與第321條間
    係屬於加重條件者，亦得認為同一罪名成立連續犯（最高法
    院67年度第6次暨第7次刑事庭庭推總會議決議(一)參照）。
三、核被告就事實欄一部分所為，係犯刑法第171條第1項之未指
    定犯人誣告罪；另於事實欄二之(一)(二)(四)(五)部分所為竊盜行為
    ，係犯刑法第320條第1項之竊盜既遂罪；於事實欄二之(三)部
    分所為竊盜行為 ，係犯刑法第321條第1項第3款之加重竊盜
    既遂罪。另併案部分即事實欄二之(三)(四)(五)部分（94年度偵字
    第8864號、第17126號）雖未據起訴 ，然該部分與檢察官聲
    請逕以簡易判決處刑部分即事實欄二之(一)(二)部分（94年度偵
    字第6376號、第6450號），具有連續犯之裁判上一罪關係，
    依刑事訴訟法第267條之規定 ，應為起訴效力所及，本院自
    應併予審究。被告先、後於如事實欄二所示之時、地所犯普
    通竊盜罪之既遂犯行及攜帶兇器加重竊盜罪，時間緊接，所
    犯又係基本構成要件相同之罪名，顯係基於概括犯意為之，
    應依修正前刑法第56條連續犯之規定，論以情節較重之攜帶
    兇器加重竊盜罪，並加重其刑。被告所犯上開未指定犯人誣
    告罪、加重竊盜罪2 罪，罪名各別，行為互異，應分論併罰
    。又刑法第172條誣告罪自白減免之規定 ，並不專在獎勵犯
    罪人之悛悔 ，而要在引起偵查或審判機關之易於發見真實，
    以免被誣告人終於受誣，故不論該被告之自白在審判前或審
    判中，自動或被動，簡單或詳細，1次或2次以上，並其自白
    後有無翻異，苟其自白在所誣告之案件裁判確定以前，即應
    依該條規定減免其刑（最高法院89年度臺上字第3824號判決
    要旨參照）。被告於所誣告案件裁判確定前，於警詢及本院
    審理中自白犯行，已如前述 ，應依刑法第172條之規定減輕
    其刑。又被告於94年5、6月間起患有情感性精神病，於94年
    7、8月間經歷躁鬱症發作急期，對外界之知覺理會與判斷作
    用較常人程度減弱，行為時達到精神耗弱程度，經函請行政
    院衛生署立草屯療養院鑑定被告精神狀態結果，有該院95年
    7月13日函附精神鑑定報告書在卷可佐 （見本院卷第80至83
    頁），故被告前揭所犯2罪，應依修正前刑法第19條第2項減
    輕其刑或遞減輕其刑。
四、原判決認被告罪證明確而予科刑，固非無見，惟查：原審未
    及審酌被告於行為時處精神耗弱狀態，而未依法減輕其刑，
    尚有未合。被告執此提起上訴指摘原判決不當，為有理由。
    原判決既有上述可議之處，自無可維持，應由本院將原判決
    撤銷改判。爰審酌被告一時失慮向警察機關謊報遭搶奪，其
    為二專肄業，智識程度不低，竟任意發動司法程序開始，造
    成警方人力之無端損失及社會資源之浪費，且被告正值壯年
    ，貪慾圖利，不思以合法正當途徑賺取所得，竟以持客觀上
    具危險性而足為兇器之扳手而竊盜之手段及所竊取之上揭財
    物價值，理應從重量刑，然本院參酌被告係於精神耗弱之狀
    態犯罪，犯後坦承犯行且態度良好、所竊物品業經被害人均
    取回，對被害人所生損害等其他一切情狀，各量處如主文第
    2項所示之刑，並依修正前刑法第41條第1項前段、罰金罰鍰
    提高標準條例第2條（現已刪除 ）諭知易科罰金之折算標準
    ，以資懲儆，且依刑法第51條第10款規定併執行之。被告所
    有持以行竊之扳手及機車鑰匙各1支 ，業據其供明在卷，且
    均係供犯罪所用之物，爰依刑法第38條第1項第2款規定均併
    宣告沒收。
據上論結，應依刑事訴訟法第369條第1項前段、第364條、第299
條第1項前段，刑法第2條第1項前段、第56條（修正前）、第171
條、第172條、第321條第1項第3款、第19條第2項（修正前）、
第41條第1項前段 （修正前）、第38條第1項第2款、第51條第10
款，罰金罰鍰提高標準條例第1條前段、第2條（修正前），判決
如主文。
本案經檢察官丙○○到庭執行職務。
中    華    民    國    95    年    8    月    23     日
            刑事第七庭  審判長法  官  林  榮  龍
                              法  官  許  秀  芬
                              法  官  江  錫  麟
上列正本證明與原本無異。
不得上訴。
                              書記官  劉  建  智
中    華    民    國    95    年    8月    24         日
附錄本案論罪科刑法條全文：
刑法第171條：
  未指定犯人，而向該管公務員誣告犯罪者，處 1年以下有期徒
  刑、拘役或300元以下罰金。
  未指定犯人，而偽造、變造犯罪證據，或使用偽造、變造之犯
  罪證據，致開始刑事訴訟程序者，亦同。
刑法第321條：
  犯竊盜罪而有左列情形之一者，處6月以上5年以下有期徒刑：
  一  於夜間侵入住宅或有人居住之建築物、船艦或隱匿其內而
      犯之者。
  二  毀越門扇、牆垣或其他安全設備而犯之者。
  三  攜帶兇器而犯之者。
  四  結夥3人以上而犯之者。
  五  乘火災、水災或其他災害之際而犯之者。
  六  在車站或埠頭而犯之者。
  前項之未遂犯罰之。
附表：
┌───┬───────┬────────┬──────┐
│比較  │舊刑法於本案適│新刑法於本案適用│依從舊從輕原│
│法條  │用之法律效果  │之法律效果      │則比較結果  │
├───┼───────┼────────┼──────┤
│刑法第│應適用連續犯規│刪除連續犯規定，│適用舊刑法較│
│56條  │定，加重本刑至│連續犯之數個犯罪│有利於被告  │
│      │2分之1        │行為，依新法應數│            │
│      │              │罪併罰          │            │
├───┼───────┼────────┼──────┤
│刑法第│依罰金罰鍰提高│被告行為後，罰金│適用舊刑法較│
│41條第│標準條例第2條 │罰鍰提高新標準條│有利於被告  │
│1項前 │規定，易科罰金│例第2條規定業已 │            │
│段    │數額提高為100 │刪除，而修正後第│            │
│      │倍，如易科罰金│41條第1項關於易 │            │
│      │，以銀元300元 │科罰金之折算標準│            │
│      │即新臺幣900元 │已由舊法之銀元  │            │
│      │折算1日       │100元、200元、  │            │
│      │              │300元修正為新台 │            │
│      │              │幣1,000元、2,000│            │
│      │              │元、3,000元折算1│            │
│      │              │日              │            │
├───┴───────┴────────┴──────┤
│綜合比較結果：以適用舊刑法較有利於被告，故本案應一體適│
│用舊刑法。                                            │
└───────────────────────────┘
                                                      Ａ


司法院資訊處製作；財團法人民間司法改革基金會備份。
